【裁判字號】    97,易,1256
【裁判日期】    980106
【裁判案由】    竊盜
【裁判全文】
臺灣高雄地方法院刑事判決              97年度易字第1256號
公  訴  人  臺灣高雄地方法院檢察署檢察官
被      告  甲○○
                    （現另案於臺灣高雄監獄執行中）
上列被告因竊盜案件，經檢察官提起公訴（97年度偵字第11530
號），本院判決如下：
    主  文
甲○○犯毀壞門扇安全設備竊盜罪，累犯，處有期徒刑壹年。又
犯詐欺取財罪，累犯，處有期徒刑伍月。應執行有期徒刑壹年肆
月。
    事  實
一、甲○○前於民國92年間因犯常業竊盜罪，經本院以92年度訴
    字第2549號判決判處有期徒刑3 年6 月確定，於94年9 月14
    日因縮短刑期假釋出監並付保護管束，96年1 月9 日保護管
    束期滿，假釋未經撤銷，視為執行完畢。詎仍不知悔改，竟
    意圖為自己不法之所有，於96年9 月23日某時之非夜間，至
    丙○○位於高雄市○○路110 之3 號4 樓住處，以不詳方式
    先撬毀上址大門門鎖（該鎖均已構成門之一部，毀損部分未
    據告訴），未經丙○○允許侵入上開住宅（侵入住宅部分未
    據告訴）後，接續撬毀上址內丙○○房門之安全設備喇叭鎖
    ，進入丙○○房間內竊取丙○○所有之「福友當舖」19577
    號及「謙益當舖」73915 號當票2 張、人民幣3 百元、港幣
    1 百元、2 錢重之白金戒指1 只、1.5 錢重之黃金戒指1 只
    、新臺幣（下同）5450元。嗣於同月26日，其基於意圖為自
    己不法所有之詐欺取財犯意，持上開竊得之當票2 張，接續
    至位於高雄市○○○路334 號之「福友當舖」、高雄市三民
    區○○○路32號之「謙益當舖」，致上開2 當鋪負責人丁○○、戊○○陷於錯誤，誤認甲○○係有權取贖人，而將丙○○典當之黃金項鍊2 條（重量分別為5 錢6 分、8 錢1 分）
    交付甲○○，甲○○並另行銷贓變現。嗣經丙○○發現後報
    警處理，至福友、謙益當舖觀看監視錄影帶，始知上情，進
    而報警查獲。
二、案經丙○○訴由高雄市政府警察局左營分局報請臺灣高雄地
    方法院檢察署檢察官偵查起訴。
    理  由
壹、程序部分
    本判決所引用之證據資料（詳後引證據），因被告、檢察官
    或同意可作為證據使用（A 卷第24頁、A 卷第26頁），
    或未聲明異議，依刑事訴訟法第159 條之5 第1 項、第2 項
    之規定，本院審酌該證據作成之情況，認為適當，應得為證
    據。至本判決未引用之證據，既未經援引為認定犯罪事實之
    基礎，爰不逐一論述該等證據之證據能力。
貳、實體部份
一、訊據被告固坦承於96年9 月26日持丙○○所有之上開2 張當
    票，分別至位於高雄市○○○路334 號之「福友當舖」、高
    雄市三民區○○○路32號之「謙益當舖」，贖回丙○○典當
    之黃金項鍊2 條（重量分別為5 錢6 分、8 錢1 分）後，另
    行變賣，惟矢口否認有何竊盜犯行，辯稱：我和丙○○住同
    棟公寓，她住4 樓，我住2 樓，上開2 張當票是我在公寓1
    、2 樓樓梯拾獲，2 張當票像1 團紙屑一樣揉在一起，拾獲
    時間已忘了，拾獲後第3 天之96年9 月26日才持至「福友當
    鋪」、「謙益當鋪」，分別以1 萬元、1 萬5 千元贖回2 條
    金項鍊，當票上雖然有寫丙○○的名字，但我不知道被害人
    就叫做丙○○，而且我和丙○○住同棟公寓，如果是我偷的
    ，我怎麼會拿當票去取贖，又聽3 樓鄰居說，丙○○家中大
    門沒有遭到破壞，只有裡面房間門的喇叭鎖鬆動云云。
二、經查：
  (一)被告上開犯行，業據證人丙○○於警詢、偵訊及本院審理時
    證稱：我於96年9 月23日旅遊回來，發現我位於高雄市○○
    區○○路110 之3 號4 樓住處大門及我房間房門的喇叭鎖遭
    人破壞，我家大門的鎖本來沒有壞掉，但我們旅遊回家，發
    現大門關著，但是沒有上鎖，我們插入鑰匙，無法打開，我
    們告訴房東鎖壞掉，房東隔天就來換鎖，但我因工作太忙本
    不以為意，未即時警覺財物遭竊。96年10月26日分租的房客
    說他的東西遭竊，問我有無東西遭竊，我才去查看，經我清
    點家中物品，發現我典當金項鍊的2 張當票【高雄市苓雅區
    ○○○路334 號「福友當鋪」典當金項鍊1 條，典當金額為
    1 萬元，當票號碼19577 ；高雄市三民區○○○路32號「謙
    益當鋪」典當金項鍊1 條，典當金額為1 萬5 千元，當票號
    碼73915 】、人民幣3 百元、港幣1 百元、2 錢重白金戒指
    1 只、1.5 錢重黃金戒指1 只及5450元遭竊。上開失竊的當
    票和其他財物都是放在同一個化妝箱盒子，失竊時是整個盒
    子內的東西一次不見，我發現失竊後沒有馬上報警，我當天
    就趕到當鋪要贖回金子，當鋪說金項鍊已被贖回，警方所調
    閱「謙益當鋪」監視系統影像中，96年9 月26日持當票贖回
    金項鍊的男子，與我住1 間公寓大樓，我住在4 樓，他住在
    2 樓等語（A 卷第5 至7 頁，A 卷第31至32頁，A 卷
    第22至25頁）；證人許柏文、戊○○即「福友當鋪」、「謙
    益當鋪」負責人於本院審理時結證稱：被告於96年9 月26日
    拿當票正本來贖回金項鍊，依當舖業經營規則，我們認票不
    認人，被告拿當票正本，我們認為他有權贖回典當物品，如
    果知道當票是不法取得，我們不會讓他贖回等語（A 卷第
    54至55頁），此外，復有監視器翻拍影像4 張、「福友當鋪
    」019577號當票影本、「謙益當鋪」73915 號當票影本在卷
    可稽。
  (二)被告雖以前揭情詞置辯，惟被告97年1 月8 日於警詢時陳稱
    ：上開2 張當票是我在住處2 樓樓梯間拾獲，綽號「小莊」
    （經在本院指認照片，即賈建莊）的男子拿錢給我贖回金項
    鍊，贖回來後交給他，並抵還之前欠他的5 千元云云（A 
    卷第2 頁），嗣於本院審理時改稱：贖回金項鍊的錢是我自
    己的，我在警詢中因陳述我跟別人購買毒品，警察要我供出
    買毒品的人，所以我才講賈建莊云云（A 卷第28頁反面）
    ，其前後說詞反覆，容有疑義。佐以賈建莊於偵查中證稱：
    我與被告是朋友，認識沒有多久，沒有金錢糾紛等語明確（
    A 卷第54至55頁），是被告所辯，已難採信，又被告與賈
    建莊為朋友，素無仇隙，苟欲交代購買毒品來源，亦無陳稱
    賈建莊之理，再者，被告於警詢時陳稱，賈建莊提供贖回金
    飾的錢，並非陳稱當票為賈建莊提供（A 卷第30頁），則
    被告是否供出賣毒品之人，並無解於其就本件竊盜案件之罪
    責，是其所辯，有違常情。
  (三)又被告陳稱：在樓梯間撿到上開當票2 張，2 張當票像1 團
    紙屑一樣揉在一起云云（A 卷第29頁反面），然證人丙○○於本院審理時證稱：我遺失的東西都放在一個小化妝箱內
    ，化妝箱是一格一格，我把化妝箱藏放在衣櫥角落，遭竊後
    化妝箱還在還是放在原來衣櫥角落，只有化妝箱內的東西不
    見了，竊賊只拿走金飾、當票，化妝箱內還有空的金飾盒子
    等語（A 卷第26頁反面），則竊者竊取化妝箱內有價值物
    品後，仍將無價值之物置於箱內，且從容藏放於原來衣櫥角
    落，顯然該竊者檢視過化妝箱內財物，而選擇其所欲偷竊之
    物，得手後因恐遭發現，仍將化妝箱擺放於原來位置，故系
    爭2 張當票當係竊者認為有價值之物，既經竊取而攜帶在身
    上，衡之一般情理，自無於甫離開現場（4 樓）即將當票像
    紙屑一樣揉在一起而丟棄之理，是被告所辯尚難憑採。
  (四)綜上，被告毀壞門扇安全設備竊盜、詐欺取財等犯行，事證
    明確，犯行堪以認定，應依法論科。
  (五)公訴意旨另以：丙○○住處為集合式住宅，又被告曾涉犯多
    起竊盜案件，理應無冒險於白晝在集合式住宅下手破壞大門
    門鎖行竊之可能，堪認被告本件竊盜犯行係於夜間所犯，應
    同時該當刑法第321 條第1 項第1 款夜間侵入住宅竊盜罪等
    語。惟查：
  1.按犯罪事實應依證據認定之，無證據不得認定其犯罪事實，
    又不能證明被告犯罪者，應諭知無罪之判決，刑事訴訟法第
    154 條第2 項、第301 條第1 項定有明文。又認定犯罪事實
    所憑之證據，雖不以直接證據為限，間接證據亦包括在內，
    然而無論直接或間接證據，其為訴訟上之證明，須於通常一
    般之人均不致有所懷疑，而得確信其為真實之程度者，始得
    據為有罪之認定，倘其證明尚未達到此一程度，而有合理之
    懷疑存在、無從為有罪之確信時，自應為無罪之判決（最高
    法院76年臺上字第4986號判例參照）。又檢察官就被告犯罪
    事實，應負舉證責任，並指出證明之方法。因此，檢察官對
    於起訴之犯罪事實，應負提出證據及說服之實質舉證責任。
    倘其所提出之證據，不足為被告有罪之積極證明，或其闡明
    之證明方法，無從說服法院以形成被告有罪之心證，基於無
    罪推定之原則，自應為被告無罪判決之諭知（最高法院92年
    臺上字第128 號判例參照）。
  2.依丙○○所證稱：我承租的該房屋，有3 個房間，1 間由我
    自己1 人居住，1 間分租給姓「劉」的夫婦，1 間分租給姓
    「彭」的夫婦。姓「劉」的是計程車司機，姓「彭」是做消
    防瓦斯的電工，姓「劉」的都早上11點出去，直到晚上12點
    才有回家，姓「彭」有工作就去做，沒有工作就去釣魚，他
    都白天出去，晚上8 、9 點才回來，我大約早上7 點就出去
    ，晚上11、12點才回家，所以該房屋最早要晚上8 、9 點才
    有人在。我、「劉」姓夫婦、「彭」姓夫婦在遭竊那天一起
    去六龜玩，，我懷疑我們去玩的那天中午遭竊等語（A 第
    25 至26 頁），是就被告係夜間侵入住宅部份，未達於使一
    般人確信無疑之程度，揆諸首揭判例意旨及說明，當不得遽
    為不利於被告之認定。
三、論罪科刑：
  (一)按刑法第321 條第1 項第2 款所謂安全設備，係指門扇牆垣
    以外，依社會通常觀念足認為防盜之設備而言，門鎖為安全
    設備之一種，毀壞門鎖行竊，自應論以刑法第321 條第1 項
    第2 款之毀壞安全設備竊盜罪，惟此處所謂門鎖，係指附加
    於門上之鎖而言，若毀壞構成門扇一部之電動鎖、喇叭鎖、
    司畢靈鎖，則應認為係毀壞門扇之行為（最高法院55年臺上
    字第547 號判例、83年度臺上字第3856號判決、64年第4 次
    刑庭總會決議參照）。另刑法第321 條第1 項第2 款之門扇
    係專指門戶而言，用以分隔住宅或建築物內外之出入口大門
    而言，如已進入大門室內之住宅或建築物，不論是房間門、
    廚房門或通往陽台之落地門，均屬「其他安全設備」（司法
    院73年廳刑一字603 號函參照）。
  (二)本件被告所破壞之大門門鎖係附合在鐵欄杆式大門上乙情，
    業據證人丙○○證述在卷（A 第24頁反面），是依上開說
    明，該大門門鎖已構成門扇之一部分；另被告撬毀屋內房門
    喇叭鎖，應係毀壞安全設備。核被告所為，係犯刑法第321
    條第1 項第2 款之毀壞門扇、安全設備竊盜罪；又被告以行
    使當票正本之方式，接續致當舖負責人許柏文、戊○○陷於
    錯誤，誤以為被告為有權取贖者，交付價值顯然逾典當金額
    之丙○○所有金項鍊2 條，係犯刑法第339 條第1 項詐欺取
    財罪。被告所犯上開2 罪，犯意各別，行為互殊，應分論併
    罰。公訴意旨認被告撬毀大門門鎖係犯同條款之破壞安全設
    備竊盜罪，容有誤解；另公訴意旨雖未論及被告撬毀屋內房
    門喇叭鎖部分，惟該部分與本件經論罪科刑部份有實質上一
    罪關係，本院自得加以審酌；又公訴意旨所犯法條雖未提及
    刑法第339 條第1 項詐欺取財罪部份，惟事實欄既已論及，
    本院亦得加以審酌。被告有如事實欄所載前案科刑及執行記
    錄，有臺灣高等法院被告前案紀錄表1 份在卷可稽，其於5
    年以內故意再犯本件有期徒刑以上之罪，均為累犯，均應依
    刑法第47條第1 項規定加重其刑。
  (三)爰審酌被告正值壯年，不思循正當工作途徑獲取生活所需，
    竟圖以竊取他人財物之方式不勞而獲，且前已曾因竊盜案件
    ，經法院判處刑責，竟未知悔悟，仍為本件竊盜、詐欺犯行
    ，對於他人之財產之安全構成嚴重威脅，法治觀念顯有嚴重
    偏差，且對於社會治安之危害亦難謂輕微，犯後否認犯行，
    態度不佳，併其犯罪所得財物已遭變賣，以致無法發還被害
    人及犯罪動機、目的、手段，暨參酌公訴人具體求處之刑度
    等一切情狀，分別量處如主文所示之刑，並定其應執行刑。
  (四)公訴意旨另以：被告年富力強卻不務正業，屢次行竊剽竊被
    害人之辛苦所得，至為可惡，請併宣告刑前強制工作，以杜
    僥倖，並去惡習等語。惟查：
  1.按「有犯罪之習慣或因遊蕩或懶惰成習而犯罪者，於刑之執
    行前，令入勞動場所，強制工作。」，刑法第90條第1 項著
    有明文。次按「18歲以上之竊盜犯、贓物犯，有犯罪之習慣
    者，得於刑之執行前，令入勞動場所強制工作。」，竊盜犯
    贓物犯保安處分條例第3 條第1 項亦有規定。是刑法上規定
    之犯罪習慣，係指犯罪已成為日常之慣性行為，而竊盜犯有
    無犯罪習慣，固為事實審法院之職權，但行為人之犯罪成為
    習慣，在客觀上有於較長之一段時間內反覆為多次犯罪行為
    之情狀，是以犯罪之次數多寡及犯罪時間之長短，應為認定
    有無犯罪習慣之重要因素（最高法院79年度臺上字第4255號
    、73年度臺上字第981 號判決參照）。又我國現行刑法採刑
    罰與保安處分雙軌制，係在維持行為責任之刑罰原則下，為
    協助行為人再社會化之功能，以及改善行為人潛在之危險性
    格，期能達成根治犯罪原因、預防犯罪之特別目的。然因保
    安處分之措施亦含社會隔離、拘束身體自由之性質，其限制
    人民之權利，實與刑罰同，本諸法治國家保障人權之原理及
    刑法之保護作用，保安處分之宣告，亦須本諸比例原則，使
    與行為人所為行為之嚴重性、行為人所表現之危險性，及對
    於行為人未來行為之期待性相當。而保安處分中之強制工作
    ，旨在對於嚴重職業性犯罪及欠缺正確工作觀念或無正當工
    作因而犯罪者，強制其從事勞動，學習一技之長及正確之謀
    生觀念，使其日後重返社會，能適應社會生活，期以達成刑
    法教化、矯治之目的（司法院大法官會議釋字第471 號解釋
    暨理由書、釋字第528 號解釋及最高法院91年度臺上字第46
    25號判決參照）。揆諸上揭解釋及判決意旨，因保安處分實
    質上亦具有刑罰之性質，故其宣告應符合比例原則，且法院
    應審酌行為人所為行為之嚴重性、行為人所表現之危險性及
    對於行為人未來行為之期待性，決定應否令入勞動處所強制
    工作。
  2.查被告於88年、92年、95年間曾有竊盜犯行，此有前開前案
    紀錄表可稽，固可確認，然本件竊盜案件，從其犯罪時間、
    次數、所竊財物及對象觀之，尚與一般慣竊之懶惰成習，長
    期間且有計劃一再多次而以犯罪成為日常習慣之情形有所不
    同，是其應屬一時貪念所為之犯罪行為，而非有犯罪習慣之
    人。復佐以其犯罪手段、竊盜所得，尚難認定因遊蕩或懶惰
    成習而犯罪之徒。再參諸本院已審酌被告竊盜前科、犯罪方
    式、次數等情形，判處被告有期徒刑1 年，足以體現司法正
    義，並契合社會感情，諭知被告強制工作既非矯正其竊盜犯
    行之唯一方法，並審酌藉強制工作手段以矯正被告犯罪習性
    應合乎一定之比例，並求得法益間之均衡等情綜合以觀，本
    院認尚無對被告諭知宣告強制工作之必要，併此敘明。
據上論斷，應依刑事訴訟法第299 條第1 項前段，刑法第321 條
第1 項第2 款、第339 條第1 項、第47條第1 項、第51條第5 款
，刑法施行法第1條之1，判決如主文。
本案經檢察官乙○○到庭執行職務。
中    華    民    國    98    年    1    月    6      日
                  刑事第一庭    法  官  王淑惠
以上正本證明與原本無異。
如不服本判決應於收受送達後10日內向本院提出上訴書狀，並應
敘述具體理由；如未敘述上訴理由者，應於上訴期間屆滿後20日
內向本院補提理由書（均須按他造當事人之人數附繕本）「切勿
逕送上級法院」。
中    華    民    國    98    年    1     月    6     日
                                書記官  郭素蓉
附錄法條
刑法第321條
犯竊盜罪而有左列情形之一者，處6 月以上、5 年以下有期徒刑
：
一、於夜間侵入住宅或有人居住之建築物、船艦或隱匿其內而犯
    之者。
二、毀越門扇、牆垣或其他安全設備而犯之者。
三、攜帶兇器而犯之者。
四、結夥三人以上而犯之者。
五、乘火災、水災或其他災害之際而犯之者。
六、在車站或埠頭而犯之者。
前項之未遂犯罰之。
刑法第339條
意圖為自己或第三人不法之所有，以詐術使人將本人或第三人之
物交付者，處5 年以下有期徒刑、拘役或科或併科1 千元以下罰
金。
以前項方法得財產上不法之利益或使第三人得之者，亦同。
前二項之未遂犯罰之。


司法院資訊處製作；財團法人民間司法改革基金會備份。
